臺灣臺中地方法院刑事判決　　　　　　　96年度易字第1100號
公　訴　人　臺灣臺中地方法院檢察署檢察官
被　　　告　乙○○
　　　　　　　　　　　號2樓
上列被告因詐欺案件，經檢察官提起公訴（95年度偵字第23715號）
，被告於準備程序中就被訴事實為有罪之陳述，受命法官於聽取
當事人之意見後，由本院合議庭裁定由受命法官獨任以簡式審判
程序判決如下：
    主    文
乙○○幫助意圖為自己不法之所有，以詐術使人將本人之物交付
，處有期徒刑肆月，如易科罰金，以銀元參佰元即新台幣玖佰元
折算壹日。
    犯罪事實
一、乙○○能預見將金融機構帳戶之存摺、金融卡及密碼等物提
    供與不詳身分之成年人使用，足供他人作為詐騙財物匯款之
    工具，竟仍基於幫助他人詐欺取財之不確定故意，於民國九
    十五年六月七日前某日，在臺中縣大里市○○路某處，以新
    臺幣（下同）三千五百元之代價，將其所申辦之中華郵政股
    份有限公司（下稱中華郵政）帳戶（局號0000000號
    、帳號0000000號，下稱中華郵政帳戶）之存摺、金
    融卡及密碼等物，交付予真實姓名年籍不詳之成年男子，容
    任他人作為詐欺取財之工具，而該年籍不詳之成年男子取得
    上開帳戶資料後，竟與其他詐欺集團成員共同基於為自己不
    法所有意圖之犯意聯絡，於九十五年六月十三日下午三時許
    ，推由某人撥打電話予甲○○，佯稱甲○○因為有涉案，不
    可以動用帳戶內之款項，必須依其指示匯款云云，致甲○○
    陷於錯誤，而於同日下午三時許，以無摺存款方式，將四萬
    一千元匯入乙○○前揭帳戶。嗣甲○○察覺有異，始悉受騙
    。
二、案經臺中縣警察局霧峰分局報告臺灣臺中地方法院檢察署檢
    察官偵查起訴。
    理    由
一、按現行刑事訴訟法為保障被告之反對詰問權，排除具有虛偽
    危險性之傳聞證據，以求實體真實之發見，於該法第一百五
    十九條第一項明定被告以外之人於審判外之言詞或書面陳述
    ，除法律有規定者外，不得作為證據。又被告以外之人於審
    判外之陳述，雖不符前四條之規定（即刑事訴訟法第一百五
    十九條之一至同條之四），而經當事人於審判程序同意作為
    證據，法院審酌該言詞陳述或書面陳述作成時之情況，認為
    適當者，亦得為證據；當事人、代理人或辯護人於法院調查
    證據時，知有第一百五十九條第一項不得為證據之情形，而
    未於言詞辯論終結前聲明異議者，視為有前項之同意，刑事
    訴訟法第一百五十九條之五定有明文。本件檢察官、被告乙
    ○○並未就卷內證據資料之證據能力有所爭執，且迄於言詞
    辯論終結前，均未主張有刑事訴訟法第一百五十九條第一項
    不得為證據之情形，是應認已同意卷內證據均得作為證據，
    且經本院審酌後，認無不適當之情形，應認本案調查之卷內
    證據均有證據能力，合先敘明。
二、上開犯罪事實，業據被告乙○○於本院審理時坦承不諱，而
    上揭中華郵政帳戶為被告所開立乙節，亦有以局號帳號查詢
    客戶存簿資料可佐，又被告所開立之上開帳戶，被詐騙集團
    成員利用作為向被害人甲○○詐欺取財之入帳帳戶及被害人
    遭詐騙後確有於九十五年六月十三日以無摺存款方式匯款四
    萬一千元至上開存款帳戶等情，亦據被害人甲○○證述綦詳
    ，並有其所提出之存款明細一紙及被告系爭帳戶之最近交易
    資料一件附卷可稽。另現今社會上利用人頭帳戶詐欺取財以
    逃避查緝之犯案方式層出不窮，經媒體廣為報導，已成眾所
    週知之事，被告自無例外，而被告雖可能無法確知該犯罪集
    團成員將如何利用其存摺、金融卡，然其應可預見刻意使用
    他人存摺、金融卡者，必作非法之途，詐欺取財當然是其中
    最有可能之事，卻仍將該存摺等物交給該犯罪集團之成員，
    且其帳戶果然被用為詐欺取財之工具，其容任他人利用其帳
    戶詐欺取財之行為，已符合預見其發生而其發生並不違背其
    本意之間接故意（不確定故意）之情形，足見被告自白與事
    實相符，應堪採信。本件事證明確，被告上開幫助詐欺犯行
    ，堪以認定。
三、被告行為後，刑法及刑法施行法業於九十四年二月二日經總
    統以華總一義字第０九四０００一四九０一號令修正公布，
    並於九十五年七月一日施行。按行為後法律有變更者，適用
    行為時之法律，但行為後之法律有利於行為人者，適用最有
    利於行為人之法律，現行刑法第二條第一項定有明文。此條
    規定乃與刑法第一條罪刑法定主義契合，而貫徹法律禁止溯
    及既往原則，係規範行為後法律變更所生新舊法律比較適用
    之準據法，是刑法第二條本身雖經修正，但刑法第二條既屬
    適用法律之準據法，本身尚無比較新舊法之問題，應一律適
    用裁判時之現行刑法第二條規定以決定適用之刑罰法律，先
    予辨明。又以本次刑法修正之比較新舊法，應就罪刑有關之
    共犯、未遂犯、想像競合犯、牽連犯、連續犯、結合犯，以
    及累犯加重、自首減輕暨其他法定加減原因（如身分加減）
    與加減例等一切情形，本於統一性及整體性原則，綜其全部
    罪刑之結果而為比較，亦有最高法院九十五年度第八次刑庭
    會議決議可資參照。經查：
（一）被告行為後，罰金罰鍰提高標準條例第二條業已刪除，而
      刑法第四十一條第一項前段關於易科罰金之折算標準已由
      舊法之銀元一百元、二百元、三百元修正為新臺幣一千元
      、二千元、三千元，因屬科刑規範事項之變更，其折算標
      準為裁判時所應諭知，自有就新舊法規定比較之必要，經
      比較新舊法結果，被告行為後之新法並未較有利於被告，
      是依刑法第二條第一項前段之規定，本件應適用被告行為
      時之舊法即依修正前刑法第四十一條第一項前段、修正前
      罰金罰鍰提高標準條例第二條之規定，諭知以銀元三百元
      折算一日為易科罰金之折算標準，並依上開規定諭知易科
      罰金之折算標準。
（二）被告行為後，刑法第三十三條第五款業於九十四年二月二
      日以華總一義字第０九四０００一四九０一號令修正公布
      ，並自九十五年七月一日起施行；修正後刑法第三十三條
      第五款規定「罰金：新臺幣一千元以上，以百元計算之。
      」，與修正前刑法第三十三條第五款規定「罰金：一元以
      上。」不同。比較新舊法結果，以舊法較有利於行為人，
      新法並無對被告較為有利之情形，故依刑法第二條第一項
      前段規定，本案關於刑法第三百三十九條第一項前段之法
      定刑罰金部分，自應適用行為時之法律即修正前刑法第三
      十三條第五款規定決定其罰金部分之法定刑。
（三）再查被告行為後，業已增訂刑法施行法第一條之一，並規
      定：「中華民國九十四年一月七日刑法修正施行後，刑法
      分則編所定罰金之貨幣單位為新臺幣。九十四年一月七日
      刑法修正時，刑法分則編未修正之條文定有罰金者，自九
      十四年一月七日刑法修正施行後，就其所定數額提高為三
      十倍。但七十二年六月二十六日至九十四年一月七日新增
      或修正之條文，就其所定數額提高為三倍」，是就現行刑
      法中，有關於罰金刑處罰之規定，即有就新舊法比較之必
      要，惟經比較增訂之刑法施行法第一條之一與被告行為時
      之罰金罰鍰提高標準條例第一條前段、現行法規所定貨幣
      單位折算新臺幣條例第二條結果，二者規定適用之結果並
      無不同，則本件即依被告行為時之舊法即依罰金罰鍰提高
      標準條例第一條前段為法條適用之依據，附此敘明。
（四）綜合上述修正前後刑法第四十一條第一項前段、第三十三
      條第五款及刑法施行法第一條之一適用情形綜合比較結果
      ，修正後刑法及刑法施行法之規定並非較有利於被告，參
      酌修正後刑法第二條第一項前段、但書規定之「從舊從輕
      」原則，本案應適用修正前刑法及罰金罰鍰提高標準條例
      第一條前段為法條適用之依據。
（五）另按行為後刑法條文經修正，惟無有利、不利情形（如刑
      法第十五條、第三十條之文字修正，第五十五條但書、第
      五十九條實務見解之明文化、第二十六條未遂犯得減輕其
      刑之規定移列第二十五條等），應適用裁判時法（最高法
      院九十五年度第二十一次刑庭會議決議可資參照），故關
      於上述情形，應逕適用本案裁判時修正後之刑法，尚無比
      較新舊法之必要，附此敘明。
四、查被告提供其所申辦之中華郵政帳戶之存摺、金融卡及密碼
    予詐欺集團成員以為詐欺取財所用，係基於幫助他人詐欺取
    財之不確定故意，且所為屬詐欺取財罪構成要件以外之行為
    ，核其所為係犯刑法第三十條第一項前段及同法第三百三十
    九條第一項之幫助詐欺取財罪。被告幫助詐欺集團成員犯詐
    欺取財罪，為從犯，應依刑法第三十條第二項之規定，按正
    犯之刑度，減輕其刑。爰審酌被告提供帳戶供他人非法使用
    ，使詐騙集團之成員易於得手，助長詐欺之犯罪風氣，嚴重
    危害社會治安，並使被害人甲○○因此被詐騙四萬一千元，
    然被告本身未實際參與本件詐欺取財之犯行，責難性較小，
    暨其於本院審理時坦承犯行，尚知悔悟之犯罪後態度等一切
    情狀，量處如主文所示之刑，並依修正前刑法第四十一條第
    一項前段及修正前罰金罰鍰提高標準條例第二條之規定，諭
    知易科罰金之折算標準，以資懲儆。
據上論斷，依刑事訴訟法第二百七十三條之一第一項、第二百九
十九條第一項前段，刑法第二條第一項前段、第三百三十九條第
一項、第三十條第一項前段、第二項、修正前刑法第四十一條第
一項前段，罰金罰鍰提高標準條例第一條前段、修正前罰金罰鍰
提高標準條例第二條，現行法規所定貨幣單位折算新臺幣條例第
二條，判決如主文。
中　　華　　民　　國　　96　　年　　3 　　月　　19　　日
                  刑事第十庭    法　官　黃炫中
上正本證明與原本無異。
如不服本判決，應於送達後十日內向本院提出上訴狀（須附繕
本），上訴於台灣高等法院台中分院。
                                書記官  黃珮華
中　　華　　民　　國　　96　　年　　3 　　月　　19　　日
附錄論罪科刑法條
中華民國刑法第三百三十九條
 (普通詐欺罪)
意圖為自己或第三人不法之所有，以詐術使人將本人或第三人之
物交付者，處五年以下有期徒刑、拘役或科或併科一千元以下罰
金。
以前項方法得財產上不法之利益或使第三人得之者，亦同。
前二項之未遂犯罰之。
